臺灣高等法院高雄分院刑事判決
111年度交上訴字第78號
上  訴  人  
即  被  告  鍾立指


選任辯護人  龐永昌律師
上列上訴人因過失致死等案件，不服臺灣橋頭地方法院110年度
交訴字第38號，中華民國111年5月6日第一審判決（起訴案號：
臺灣橋頭地方檢察署110年度偵字第5482號），提起上訴，本院
判決如下：
    主  文
上訴駁回。
鍾立指緩刑參年，並應於本判決確定之日起壹年內向盧文凱、盧
○洋支付新臺幣肆拾伍萬元。
    事實及理由
一、經本院審理結果，認第一審以上訴人即被告鍾立指(下稱被
    告)犯刑法第276條之過失致人於死罪及刑法第284條之過失
    傷害罪，依刑法第55條想像競合犯之規定，從一重論以過失
    致人於死罪論處。判處有期徒刑七月。其認事用法及量刑均
    無不當，應予維持，並引用第一審判決書記載之事實、證據
    及理由(如附件)。
二、被告上訴意旨略以：㈠被告誠摯期盼能與告訴人試行調解，
    但告訴人提起刑事附帶民事訴訟之請求金額高達新台幣（下
    同）6,673,784元，被告之經濟狀況確實極為不佳，除強制
    險給付部分外，被告與家人四處籌措，目前能籌措之最高調
    解方案之金額為40萬元，被告理解此和解金額絕無可能彌補
    被害人親屬之傷痛，惟此實已為被告於經濟能力、健康狀況
    均極為不佳下目前所能提出之極限，被告仍持續與家人籌措
    金錢，期能盡可能提高調解方案之金額，如有所變動，將盡
    速提出。㈡被告身體狀況確實極為不佳，患有攝護腺惡性腫
    瘤並移轉，腎功能不全等重大疾病。㈢被告雖確有前科，且
    被告就相關過往紀錄實感懊悔，惟除86年間之過失傷害車禍
    事件，多年來被告均謹慎駕駛，其餘前案紀錄實均與車禍事
    件無涉（109、110年間之過失傷害案件，係被告前於工地施
    工時與其他工人間發生工安事故），是被告之前案紀錄與反
    覆不遵守交通規則而一再罹於刑典之人似尚屬有間。㈣請審
    酌本案是否有得從輕發落，予被告得易科罰金或為緩刑宣告
    之餘地，以啟自新。嗣於審理中稱最多可賠償45萬元云云。
三、第二審判決書，得引用第一審判決書所記載之事實、證據及
    理由，對案情重要事項第一審未予論述，或於第二審提出有
    利於被告之證據或辯解不予採納者，應補充記載其理由，刑
    事訴訟法第373條定有明文。經查：按法院為刑罰裁量時，
    除應遵守平等原則、保障人權之原則、重複評價禁止原則，
    以及刑法所規定之責任原則，與各種有關實現刑罰目的與刑
    事政策之規範外，更須依據犯罪行為人之個別具體犯罪情節
    、所犯之不法與責任之嚴重程度，以及行為人再社會化之預
    期情形等因素，在正義報應、預防犯罪與協助受刑人復歸社
    會等多元刑罰目的間尋求平衡，而為適當之裁量。又關於刑
    之量定，係實體法賦予法院得依職權裁量之事項，苟已以行
    為人之責任為基礎，審酌刑法第57條各款所列事項而未逾越
    法律所規定之範圍，或濫用其權限，即不得任意指摘為違法
    或不當。查原審就被告所犯上開之罪，其法定刑為5年以下
    有期徒刑，原審因被告坦承犯行、其過失於本案係肇事次因
    ，被害人林雅蓮屬肇事主因之與有過失、與告訴人盧文凱間
    未達成和解、被告前科素行、過失態樣、另被害人盧○洋所
    受傷勢之嚴重程度、告訴人盧文凱請求對被告從重量刑之意
    見及被告罹有攝護腺惡性腫瘤之身體狀況、其學經歷、家庭
    生活情狀等，量處有期徒刑7月，並無量刑過重情事，符合
    法律授與裁量權之目的，與所適用法規目的之界限無違，其
    量刑均屬適當。被告上訴意旨以原審量刑過重，請求從輕量
    刑云云，為無理由，應予駁回。
四、查被告雖曾受有期徒刑以上刑之宣告，惟均多為罰金或拘役
    刑，其中曾被判處有期徒刑7月之妨害自由罪案，亦於98年
    執行完畢，有臺灣高等法院被告前案紀錄表在卷可稽。此次
    被告因過失致為本件犯行，尚非故意犯罪，且刑罰之目的本
    在教化與矯治，而非應報，經此偵審程序及受科刑之教訓後
    ，當知所警惕，信無再犯之虞；況刑罰制裁之積極目的，在
    預防犯人之再犯，對於初犯且惡性未深，若因觸法即置諸刑
    獄，實非刑罰之目的；且被告於原審審理中已試圖與被害人
    林雅蓮家屬和解，惟告訴人因金額差距而不願接受調解而未
    成立（原審交訴卷第157頁），告訴人及另被害人盧○洋已向
    法院提起刑事附帶民事賠償訴訟，並由臺灣橋頭地方法院刑
    事庭裁定移送該院民事庭審理（原審交訴卷第219頁），被
    告因自身經濟問題，僅籌措40萬元願賠償告訴人，被告於本
    院仍請求安排調解，惟因告訴人拒絕而無從進行調解（告訴
    人及被害人盧○洋經本院通知後，於本院準備程序、調解程
    序、審理程序均未到庭，致無從知悉告訴人及被害人盧○洋
    願與被告達成調解之賠償金額，而被告已盡其能力展現其誠
    意，於本院審理中供陳其最多可以賠償45萬元（本院卷第10
    7頁），審酌告訴人及盧○洋所受之損害可由上開民事訴訟程
    序中予以確定被告應負之賠償金額，被告並無可予置身事外
    。本院衡酌被害人林雅蓮固因本件車禍身亡，然其就本件車
    禍之發生為肇事主因而與有過失，被告於本件違法之情節係
    因過失而犯本案，並非故意犯意，惡性非重，且被告現罹攝
    護腺惡性腫瘤併多處轉移、末期腎臟病，有其病歷在卷可按
    （本院卷第47頁），是否被告應入監執行始可達教化目的，
    實屬有疑，爰認其刑以暫不執行為適當，依刑法第74條第1
    項第2款、第2項第3款之規定，諭知被告緩刑，促其自新外
    ，並令被告於本判決確定之日起壹年內向告訴人及被害人盧
    ○洋支付45萬元彌補本件車禍造成之傷害。而在上開45萬元
    之額度外，被告如經民事訴訟程序判決應負擔之損害賠償金
    額，自應依判決履行賠償金額，而再將其緩刑條件已給付之
    45萬元從中扣除。又若被告於本案緩刑期間，因可歸責於己
    之事由而違反上開所定負擔情節重大，足認原宣告之緩刑難
    收其預期效果，而有執行刑罰之必要，依刑法第75條之1第1
    項第4款規定，得撤銷其緩刑之宣告，併此敘明。
據上論斷，應依刑事訴訟法第373條、第368條，刑法第74條第1
項第2款、第2項第3款，刑法第93條第1項第2款判決如主文。
本案經檢察官張家芳提起公訴，檢察官呂幸玲到庭執行職務。
中　　華　　民　　國　　111 　年　　10 　　月　　4　　日
                  刑事第九庭    審判長法  官  莊崑山
                                      法  官  呂明燕
                                      法  官  惠光霞
以上正本證明與原本無異。
如不服本判決應於收受本判決後20日內向本院提出上訴書狀，其
未敘述上訴理由者，並得於提起上訴後20日內向本院補提理由書
狀（均須按他造當事人之人數附繕本）「切勿逕送上級法院」。
中　　華　　民　　國　　111 　年　　10　　月　　4 　　日
                                      書記官  黃月瞳
附件：
臺灣橋頭地方法院刑事判決　
110年度交訴字第38號
公　訴　人　臺灣橋頭地方檢察署檢察官　
被　　　告　鍾立指　
上列被告因過失致死案件，經檢察官提起公訴（110年度偵字第5
482號），被告於準備程序中就被訴事實為有罪之陳述，經告以
簡式審判之旨，並聽取意見後，經本院合議庭裁定由受命法官獨
任行簡式審判程序，本院判決如下：
    主  文
鍾立指犯過失致人於死罪，處有期徒刑柒月。 
    犯罪事實
一、鍾立指於民國110年3月14日10時24分許，駕駛車牌號碼00-0
    000號自用小貨車，沿高雄市大社區高鐵橋下便道由南往北
    行駛，行經該路段與成功一巷之無號誌交叉路口時，本應注
    意車前狀況，隨時採取必要之安全措施，亦應注意行經無號
    誌之交岔路口，應減速慢行，作隨時停車之準備，而依當時
    天候晴、日間自然光線、柏油路面乾燥、無缺陷、無障礙物
    、視距良好，並無不能注意之情形，竟疏未注意而貿然前行
    ，適有林雅蓮騎乘車牌號碼000-000號重型機車搭載其子盧○
    洋（100年10月生，真實姓名年籍詳卷），沿成功一巷由西
    往東方向駛至上開路口，亦應注意行至無號誌之交岔路口，
    支線道車應暫停讓幹線道車先行，且路面上標設之「停」標
    字，係用以指示車輛至此必須停車再開，卻亦疏未注意，未
    停車再開並禮讓行駛於幹線道之鍾立指先行，即貿然前行，
    雙方因而發生碰撞，林雅蓮、盧○洋均因此人車倒地，盧○洋
    因此受有頭部外傷、臉部及上唇擦傷、口腔黏膜撕裂傷及肢
    體多處擦傷之傷害，林雅蓮則受有硬腦膜下出血、缺氧性腦
    病變、頭顱骨折、右側第五、第六根及左側第四根肋骨骨折
    等傷害，且林雅蓮經送往義大醫療財團法人義大醫院（下稱
    義大醫院）急救無效，於同年月23日1時59分許死亡。嗣因
    鍾立指於犯罪偵查機關未發覺前，即於員警前往現場處理時
    ，在場並當場承認其為肇事人，自首而接受裁判，因而查悉
    上情。
二、案經盧文凱（即林雅蓮之夫暨盧○洋之父）訴由高雄市政府
    警察局仁武分局報告臺灣橋頭地方檢察署檢察官偵查起訴。
    理  由
一、按除被告所犯為死刑、無期徒刑、最輕本刑為3年以上有期
    徒刑之罪或高等法院管轄第1審案件者外，於第273條第1項
    程序進行中，被告先就被訴事實為有罪之陳述時，審判長得
    告知被告簡式審判程序之旨，並聽取當事人、代理人、辯護
    人及輔佐人之意見後，裁定進行簡式審判程序；除簡式審判
    程序、簡易程序及第376條第1項第1款、第2款所列之罪之案
    件外，第1審應行合議審判，刑事訴訟法第273條之1第1項、
    第284條之1分別定有明文。本件被告鍾立指係涉死刑、無期
    徒刑、最輕本刑為3年以上有期徒刑之罪或高等法院管轄第
    一審案件以外之罪，並於本院行準備程序時就被訴事實為有
    罪之陳述，本院合議庭依前揭規定，經評議結果，裁定改由
    受命法官獨任行簡式審判程序進行審理，是本件之證據調查
    ，依刑事訴訟法第273條之2規定，不受同法第159條第1項、
    第161條之2、第161條之3、第163條之1及第164條至第170條
    規定之限制，合先敘明。
二、認定犯罪事實所憑之證據及理由
  ㈠上開犯罪事實，業據被告於本院準備程序、審判程序坦承不
    諱（詳交訴卷第55、157、173、184頁），且經證人即告訴
    人盧文凱於警詢、偵訊時證陳明確（詳相一卷第13-15、77-
    79頁），並有義大醫院診斷證明書2紙、高雄市政府警察局
    仁武分局處理相驗案件初步調查暨報驗書、道路交通事故現
    場圖、道路交通事故調查報告表㈠、㈡-1各1份、道路交通事
    故談話紀錄表2份、現場照片、被告所駕車輛與被害人所騎
    乘機車之車輛詳細資料報表、臺灣臺南地方檢察署110南相
    字第557號相驗屍體證明書及檢驗報告書各1份暨相驗照片、
    高雄市政府警察局仁武分局110年11月2日高市警仁分偵字第
    11073348300號函暨所附交通事故現場照片在卷可稽（詳警
    卷第21-25、33-42、53-81、95-97頁；相卷第82-86頁反面
    、第107-109頁；交訴卷35-45頁），且經本院當庭勘驗停放
    於案發地點旁郵務車之行車紀錄器錄影畫面屬實，此有勘驗
    筆錄及擷圖照片附卷可佐（詳交訴卷第51-54、59-125頁）
    。足認被告上開任意性之自白與事實相符，洵堪採為本件論
    罪科刑之依據。
  ㈡按行車速度，依速限標誌或標線之規定，無速限標誌或標線
    者，應依下列規定：二、汽車行經無號誌之交岔路口，應減
    速慢行，作隨時停車之準備；汽車行駛時，駕駛人應注意車
    前狀況，並隨時採取必要之安全措施，道路交通安全規則第
    93條第1項第2款、第94條第3項訂有明文。經查，本件案發
    地點係交岔路口且未設置號誌乙節，有道路交通事故調查報
    告表㈠、現場照片在卷可參（詳警卷第35、53-67頁）。是依
    上開規定，被告於進入上開路口時，即應減速慢行，作隨時
    停車之準備。且本件被告在案發時行駛至案發地點之路口前
    ，其前方設有一凸面鏡可看見被害人林雅蓮(以下逕稱林雅
    蓮)所行駛之成功一巷之來車等情，亦經本院當庭勘驗停放
    於案發地點旁郵務車之行車紀錄器錄影畫面屬實，此有勘驗
    筆錄及擷圖照片附卷可佐（詳交訴卷第51-54、59-125頁）
    ，是被告亦應藉由上開凸面鏡，注意其車前狀況亦即林雅蓮
    之機車是否即將駛至上開路口，並隨時採取必要之安全措施
    。再以被告考領有合格之普通小型車駕駛執照乙節，有其駕
    照影本及公路監理電子閘門證號查詢汽車駕駛人查詢資料在
    卷可參（詳警卷第93、101頁），憑其考領有適當駕駛執照
    之智識及駕駛經驗，對於上開交通規範及凸面鏡設置之作用
    理應知之甚詳，並具有注意能力；復佐以案發當時天候晴、
    日間自然光線、路面乾燥無缺陷且無障礙物、視距良好等情
    ，有上揭道路交通事故調查報告表㈠在卷足憑（詳警卷第35
    頁），並無不能注意之情事。惟被告在案發時未見有煞車減
    速之情形，即逕自前行，方與林雅蓮所騎乘之機車發生碰撞
    等情，此有勘驗筆錄及擷圖照片附卷可佐（詳交訴卷第51-5
    4、59-125頁）。足認被告案發時顯未透過上開凸面鏡注意
    林雅蓮將駛至上開路口之車前狀況，亦未減速慢行以作隨時
    停車準備，堪信被告本件確有未注意車前狀況，隨時採取必
    要之安全措施，以及行經無號誌之交岔路口，未減速慢行作
    隨時停車準備等過失。
　㈢又盧○洋因本件事故受有頭部外傷、臉部及上唇擦傷、口腔黏
    膜撕裂傷及肢體多處擦傷之傷害，林雅蓮則因而受有硬腦膜
    下出血、缺氧性腦病變、頭顱骨折、右側第五、第六根及左
    側第四根肋骨骨折等傷害，經送往義大醫療財團法人義大醫
    院（下稱義大醫院）急救無效，於同年月23日1時59分許死
    亡等情，有義大醫院診斷證明書、臺灣臺南地方檢察署110
    南相字第557 號相驗屍體證明書及檢驗報告書、相驗照片在
    卷可稽（詳警卷第21-23頁；相卷第82-86 、107-109頁），
    是被告之過失行為與林雅蓮之死亡結果及盧○洋之傷害結果
    間，顯具有相當因果關係。其過失致人於死及過失傷害之犯
    行應殆無疑義。
  ㈣又按汽車行駛至無號誌之交岔路口，支線道車應暫停讓幹線
    道車先行，道路交通安全規則第102 條第1 項第2 款訂有明
    文；再按「停」標字，用以指示車輛至此必須停車再開，道
    路交通標誌標線號誌設置規則第177 條亦訂有明文。而道路
    交通標誌標線號誌設置規則第58條、第59條、第172 條、第
    177 條、第211 條已有幹、支道依不同道路交通設施設置之
    原則，如：交岔路口若設有閃光紅燈或「讓」、「停」等標
    誌、標線之道路則為支線道，設有閃光黃燈或未設上述相關
    標誌、標線道路為幹線道（行政院交通部91年9 月12日交路
    字第0910008816號函意旨），亦為本院職務上已知之事項。
    查林雅蓮行駛之成功一巷由西往東方向，在進入上開路口前
    ，路面繪有「停」標字，被告行駛之高鐵橋下便道在該路口
    則僅繪有「慢」標字等情，有道路交通事故現場圖、現場照
    片2 張（詳警卷第32、59-60 頁及第68頁下方）在卷可參。
    是依上開規定及函文意旨，林雅蓮所行駛之成功一巷即為支
    線道，其於進入上開路口前，即應停車再開，且應禮讓行駛
    於幹道之被告先行。然林雅蓮於案發時並未於成功一巷之路
    口停止線前停等，即直接駛入上開路口導致發生本件事故等
    情，經本院當庭勘驗上開錄影畫面屬實，有勘驗筆錄及擷圖
    照片附卷可佐（詳交訴卷第52-53、81-95頁）。是林雅蓮亦
    未履行上開注意義務，就本件事故之發生與有過失。且其過
    失態樣係攸關路權歸屬，相較於被告未注意車前狀況及行經
    交岔路口未適當減速慢行之過失而言，應係更為高度之注意
    義務，是本院認林雅蓮之過失在本件應為肇事主因，被告之
    過失則為肇事次因。惟刑事責任之認定，並不因被害人與有
    過失，即得以免除被告之過失責任，至多僅係量刑時之參酌
    事由，附此敘明。
　㈤綜上所述，本案事證已臻明確，被告上開犯行洵堪認定，應
    依法論科。
三、論罪科刑
  ㈠核被告所為，係犯刑法第276條之過失致人於死罪及刑法第28
    4條之過失傷害罪。被告以一行為犯上開2罪名，屬想像競合
    犯，應依刑法第55條規定，從一重論以過失致人於死罪。被
    告於本件交通事故發生後，高雄市政府警察局交通警察大隊
    仁武分隊員警據報前往現場處理時，在場並當場承認為肇事
    人乙情，有高雄市政府警察局道路交通事故肇事人自首情形
    紀錄表在卷可按（詳警卷第51頁）；其在有偵查權限之警員
    前往處理前，警員既不知犯罪人為何人，仍屬未發覺之罪，
    而被告對於該未發覺之罪，坦承其係行為人，並表明願接受
    裁判，爰依刑法第62條前段之規定減輕其刑。
  ㈡爰審酌被告考領有合格之普通小型車駕駛執照，亦應具備相
    當之駕駛經驗，卻於本件未注意車前狀況以及行經交岔路口
    未適當減速慢行作隨時停車之準備，肇生本件車禍事故，導
    致林雅蓮死亡及盧○洋傷害之結果，使家屬蒙受喪親之痛，
    造成無可彌補之損害，所為實值非難；惟被告犯後已坦承犯
    行，且其過失於本案係肇事次因，林雅蓮另有屬肇事主因之
    與有過失；復酌以被告與告訴人盧文凱間因賠償金額未達成
    共識而無法達成和解等節(詳被告與告訴人盧文凱於準備程
    序當庭所述，參交訴卷第157頁）；再考量被告前曾因過失
    傷害、竊盜、違反臺灣地區與大陸地區人民關係條例、妨害
    自由等案件經法院判處罪刑之前科素行（詳臺灣高等法院被
    告前案紀錄表）；復衡酌被告之過失態樣、盧○洋所受傷勢
    之嚴重程度，以及告訴人盧文凱當庭請求對被告從重量刑之
    意見（詳交訴卷第186頁）；暨衡被告罹有攝護腺惡性腫瘤
    之身體狀況（詳審交訴卷第47頁之診斷證明書），以及其自
    承高工畢業，目前從事鐵工，每月收入約新臺幣2萬至3萬元
    ，已婚且有4名成年子女等一切情狀（詳交訴卷第185頁），
    量處如主文所示之刑。
據上論斷，應依刑事訴訟法第273 條之1 第1 項、第284 條之1
、第299 條第1 項前段，刑法第276 條、第284條前段、第62條
前段，刑法施行法第1 條之1 第1項，判決如主文。
本案經檢察官張家芳提起公訴，檢察官梁詠鈞到庭執行職務。 
中　　華　　民　　國　　111 　年　　5 　　月　　6　　日
                  刑事第三庭    法　官  彭志崴
以上正本證明與原本無異。
如不服本判決應於收受送達後20日內向本院提出上訴書狀，並應
敘述具體理由；如未敘述上訴理由者，應於上訴期間屆滿後20日
內向本院補提理由書（均須按他造當事人之人數附繕本）「切勿
逕送上級法院」。
中　　華　　民　　國　　111 　年　　5 　　月　　6 　　日
　　　　　　　　　　　　　　　　書記官  黃淑菁
附錄本案論罪科刑法條
中華民國刑法第276條
因過失致人於死者，處5年以下有期徒刑、拘役或50萬元以下罰
金。
中華民國刑法第284條
因過失傷害人者，處1年以下有期徒刑、拘役或10萬元以下罰金
；致重傷者，處3年以下有期徒刑、拘役或30萬元以下罰金。